【裁判字號】    99,易,724
【裁判日期】    990630
【裁判案由】    傷害
【裁判全文】
臺灣臺中地方法院刑事判決               99年度易字第724號
公  訴  人  臺灣臺中地方法院檢察署檢察官
被      告  乙○○
            甲○○
上列被告等因傷害案件，經檢察官提起公訴（98年度偵字第1671
4號），本院判決如下：
    主    文
甲○○犯傷害罪，處拘役伍拾日，如易科罰金，以新臺幣壹仟元
折算壹日。緩刑貳年，緩刑期間付保護管束，並應向指定之政府
機關、政府機構、行政法人、社區或其他符合公益目的之機構或
團體，提供壹佰貳拾小時之義務勞務。
乙○○無罪。
    犯罪事實
一、緣乙○○（綽號「阿志」）、甲○○（綽號「外省」）與鄭
    炳源（於民國98年8月25日死亡，無證據證明死亡原因與本
    案有關）均為金仲辰機械公司聘僱之臨時工。金仲辰機械公
    司於民國98年3月17日派遣乙○○、甲○○、鄭炳源至臺中
    縣龍井鄉○○路173巷21號之「詠欽公司」工地現場工作。
    當日上午10時許，乙○○因故與鄭炳源發生口角糾紛，甲○
    ○在場聽聞心生不滿，欲為乙○○出氣，竟基於傷害之單獨
    犯意，撿拾置放在地上的鐵管1支（無證據證明為甲○○所
    有），毆打鄭炳源之左小腿二下，且出手與鄭炳源發生拉扯
    ，並使鄭炳源自所站立之工地女兒牆上（高約100公分）跳
    落在地，致使鄭炳源之上衣遭撕破（毀損部分未據告訴），
    並受有左小腿挫傷併撕裂傷1公分長、胸壁挫傷等傷害。嗣
    經警接獲報案後，經由鄭炳源之交付，扣得前揭鐵管1支及
    鄭炳源所有遭撕破之衣服1件等物。
二、案經鄭炳源訴由臺中縣警察局烏日分局報請臺灣臺中地方法
    院檢察署檢察官偵查起訴。
    理    由
壹、證據能力之說明：
一、按刑事訴訟法第159條之1第2項，明定被告以外之人於偵查
    中向檢察官所為陳述，除顯有不可信之情況者外，得為證據
    ；所謂「不可信之情況」，由法院審酌被告以外之人於陳述
    時之外在環境及情況而為判斷。又證人於檢察官偵查中所為
    之陳述，審酌該陳述作成之客觀條件及環境，認其心理狀態
    健全，並無受到脅迫、利誘或詐欺，自非顯有不可信之情形
    ，依刑事訴訟法第159條之1第2項之規定，即得為證據（最
    高法院95年度台上字第934號判決要旨參照）。經查，證人
    宋榮森於偵訊時所為之證述，依據偵訊過程及筆錄記載，可
    徵其於檢察官偵查中為陳述時，並無任何遭受外力不當干涉
    之顯不可信之情況；其次，被告甲○○於同次偵訊時亦在庭
    應訊，並經檢察官當場提示證人宋榮森證述內容並予被告甲
    ○○與證人宋榮森對質之機會（詳偵卷第22頁），業已保障
    被告甲○○之對質詰問權；再者，被告乙○○、甲○○於本
    院審理時，均不爭執證人宋榮森於偵訊證述之證據能力，且
    未聲請證人到院接受調查，要屬反對詰問權之放棄，則本院
    核證人宋榮森偵訊時證述作成時，並無任何外在環境及情況
    足以影響證人證述之任意性及真實性，而有何顯有不可信之
    情況者，故認有證據能力。
二、按被告以外之人於審判中有下列情形之一，其於檢察事務官
    、司法警察官或司法警察調查中所為之陳述，經證明具有可
    信之特別情況，且為證明犯罪事實之存否所必要者，得為證
    據：一、死亡者。二、身心障礙致記憶喪失或無法陳述者。
    三、滯留國外或所在不明而無法傳喚或傳喚不到者。四、到
    庭後無正當理由拒絕陳述者；刑事訴訟法第159條之3定有明
    文。其中第159條之3之立法理由即在考量審判程序中，一旦
    發生事實上無從為直接審理之原因，如一概否定該陳述之證
    據適格，不免違背實體真實發現之訴訟目的，為補救採納傳
    聞法則，實務上所可能發生蒐證困難之問題，始例外地承認
    該審判外之陳述，得採為證據。按所謂「經證明具有可信之
    特別情況」，應依據陳述人於陳述時之「外部情況」是否具
    有可信性決定之。查告訴人鄭炳源曾於98年4月1日警詢時就
    被告等涉案情節指述在卷，惟其嗣於偵查中之98年8月25日
    死亡（詳偵卷第17頁內政部戶役政個人基本資料查詢結果）
    ，故業已無法傳喚到案。而本院查，告訴人鄭炳源上開警詢
    陳述作成之時間，距離本案案發僅二週，衡諸一般常情，尚
    屬在記憶猶新的情況下直接作成陳述；又為告訴人鄭炳源及
    被告二人製作警詢筆錄之員警均為同一人，觀諸該員警所製
    作之各該筆錄及於98年6月6日所製作之職務報告書所載調查
    原委，並佐以被告二人及本案證人後續供述、證述內容，堪
    認員警係如實依照各陳述者之陳述內容予以記載，顯無任何
    刻意誘導案情之疑義，且無證據顯示告訴人鄭炳源於警詢時
    ，有何遭受強暴、脅迫、詐欺、利誘或收買等外力之影響；
    至於被告二人於本院審理時，亦均未爭執告訴人鄭炳源於警
    詢陳述之證據能力，僅係爭執其證明力爾，是本院認為告訴
    人鄭炳源於警詢之陳述，應具有可信之特別情況，且為證明
    犯罪事實之存否所必要者，應得為證據。
三、按從事業務之人於業務上或通常業務過程所須製作之紀錄文
    書、證明文書，除顯有不可信之情況外，依刑事訴訟法第15
    9條之4第2款之規定，得為證據。卷附告訴人鄭炳源所提出
    之佑民醫療社團法人佑民醫院於98年3月17日所製開之診斷
    證明書，依據記載形式及要旨，足認係診治醫師在例行性之
    診療過程中對病患為醫療行為後，就其所從事之醫療業務及
    通常醫療業務過程之專業判斷結果之紀錄，而依醫師法第17
    條之規定所製作、出具、交付之證明文書，應認屬「從事業
    務之人於業務上或通常業務過程所須製作之證明文書」，本
    院復查無該診斷證明書之作成有何顯有不可信之情況，故該
    診斷證明書應有證據能力（最高法院96年度台上字第1957號
    判決意旨參照）。
四、按刑事訴訟法第159條之5第2項所定：「當事人、代理人或
    辯護人於法院調查證據時，知有第159條第1項不得為證據之
    情形，而未於言詞辯論終結前聲明異議者，視為有前項之同
    意。」乃係基於證據資料愈豐富，愈有助於真實發現之理念
    ，酌採當事人進行主義之證據處分權原則，並強化言詞辯論
    主義，透過當事人等到庭所為之法庭活動，在使訴訟程序順
    暢進行之要求下，承認傳聞證據於一定條件內，得具證據適
    格。此種「擬制同意」，因與同條第1項之明示同意有別，
    實務上常見當事人等係以「無異議」或「沒有意見」表示之
    ，斯時倘該證據資料之性質，已自起訴書、判決書之記載而
    了解，或偵、審中經檢察官、審判長、受命法官、受託法官
    告知，或被告逕為認罪答辯或有類似之作為、情況，即可認
    該相關人員於調查證據之時，知情而合於擬制同意之要件（
    最高法院96年度台上字第4174號判決意旨參見）。經查，除
    上開供述證據外，本判決下列所引用之其餘被告以外之人審
    判外之供述證據，檢察官及被告於本院審理時均未對證據能
    力有所爭執，且迄至言詞辯論終結前亦未聲明異議，本院審
    酌上開證據資料製作時之情況，均無違法不當及證明力明顯
    過低之瑕疵，亦認為以之作為證據應屬適當，揆諸前開規定
    ，爰依刑事訴訟法第159條之5規定，均認有證據能力。
五、至於為警由告訴人鄭炳源所提出而查扣之鐵管1支及衣服1件
    以及員警所拍攝案發現場之照片等，均非供述證據，並不存
    在人對現實情形的知覺、記憶，在表現時經常可能發生的錯
    誤（如知覺的不準確、記憶隨時間推移而發生的變化），均
    無傳聞法則之適用；而公訴人及被告對於該等證據之證據能
    力均未表示異議，或主張係執法人員違法取得，且查無不得
    作為證據之事由，復與本案待證事實具關聯性，依法自得作
    為證據，而亦均有證據能力。
貳、被告甲○○有罪部分：
一、訊據被告甲○○固不否認有於98年3月17日上午10時許，在
    「詠欽公司」工作時，因聽聞同案被告乙○○與告訴人鄭炳
    源間發生口角爭執後，因對告訴人鄭炳源心生不滿，即出手
    與告訴人鄭炳源拉扯，且使告訴人鄭炳源自所站立之工地女
    兒牆上跳落在地等情，惟矢口否認有何傷害之犯行，辯稱：
    伊只是要制止告訴人鄭炳源大放厥詞，並無傷害告訴人鄭炳
    源之犯意，亦無持鐵管1支毆打告訴人鄭炳源之小腿云云。
    然查，被告甲○○上開犯行，業據告訴人鄭炳源於警詢時指
    述：「甲○○拿起放在地上的鐵管打我的左小腿兩下」等語
    綦詳（詳警卷第12頁）；復經目擊證人宋榮森（即案發時同
    被派遣在詠欽公司工廠內工作之臨時工）先於警詢時證述：
    「我當時正在詠欽公司工廠內鷹架上工作，聽到打架聲，探
    頭查看發現綽號『外省』（按即被告甲○○）用鐵管毆打鄭
    炳源，並扯破鄭炳源所穿的衣服」等語明確（詳警卷第15頁
    ），又於偵訊時具結證述：「（問：你在警方調查時表示有
    看到一位綽號『外省』之人持鐵管打鄭炳源？）有此事。」
    、「（問：你在警方表示你有看到『外省』的持鐵管打鄭炳
    源的小腿？）我是聽到鐵管的聲音。我有看到『外省』持鐵
    管打到鄭炳源的左小腿。」等語明確（詳偵卷第21頁）；再
    查，告訴人鄭炳源於98年3月17日確有因左小腿挫傷併撕裂
    傷1公分長、胸壁挫傷等傷害前往佑民醫療社團法人佑民醫
    院接受淺部傷口處理，此有佑民醫療社團法人佑民醫院於98
    年3月17日所出具之診斷證明書附卷可稽（詳警卷第26頁）
    ，核諸告訴人鄭炳源所受傷害之位置與傷勢程度，尚與告訴
    人鄭炳源所指述遭傷害過程及證人宋榮森所證述目擊情節，
    要屬相符，另審諸被告甲○○於本院審理時明確供稱：與證
    人宋榮森之間並無任何恩怨嫌隙或不愉快等語（詳本院卷第
    18頁背面），是堪信證人宋榮森並無刻意誣陷被告甲○○於
    罪之動機與可能；次外，尚有案發現場照片（詳警卷第24至
    25頁）在卷可參，並有前述鐵管1支及告訴人鄭炳源所有遭
    撕破之衣服1件等物扣案可佐。綜上所述，被告甲○○空言
    否認犯行，委無足採，本案事證業臻明確，被告甲○○上開
    傷害犯行，洵堪認定，應依法論科。
二、核被告甲○○所為，係犯刑法第277條第1項之普通傷害罪。
    爰審酌被告甲○○前無犯罪紀錄，素行良好，有臺灣臺中地
    方法院檢察署刑案資料查註紀錄表及臺灣高等法院被告前案
    紀錄表在卷可按，其僅因一時不滿，欲為友人出氣，竟動輒
    使用暴力而出手傷害被害人鄭炳源，其衝動控制不佳，應予
    譴責，幸被害人鄭炳源所受傷害非重，又被告甲○○雖有意
    願與被害人鄭炳源之家屬（繼承人）賠償和解，憾為被害人
    鄭炳源之家屬所拒絕（詳本院卷第29頁、第35至36頁），暨
    其犯後態度、智識程度、生活狀況等一切情狀，量處如主文
    第一項所示之刑，並諭知易科罰金之折算標準。又扣案之鐵
    管1支及被害人鄭炳源所有遭撕破之衣服1件等物，均非被告
    甲○○所有，雖得以作為本案證據，惟尚無從諭知沒收，併
    此敘明。末查被告甲○○未曾受有期徒刑以上刑之宣告，素
    行良好，有臺灣臺中地方法院檢察署刑案資料查註紀錄表及
    臺灣高等法院被告前案紀錄表在卷可按，其於案發後確有誠
    意與被害人鄭炳源之家屬（繼承人）賠償和解，憾為被害人
    鄭炳源之家屬所拒絕，有本院審判筆錄及囑警製作之調查筆
    錄在卷可按（詳本院卷第29頁、第35至36頁），惟被害人鄭
    炳源之家屬亦均表示對於本案及被告科刑範圍均無意見，信
    被告甲○○經此偵、審程序之教訓及刑之宣告，當知所警惕
    ，無再犯之虞，本院綜核各情，認就所宣告之刑，以暫不執
    行為適當，併予宣告緩刑二年，以啟自新。惟被告甲○○衝
    動控制不佳，動輒出手傷人，守法觀念尚有不足，為使被告
    於緩刑期間內，仍深知戒惕，避免緩刑之宣告遭撤銷，且導
    正其行為與法治之觀念，爰併宣告其於緩刑期間內，向指定
    之政府機關、政府機構、行政法人、社區或其他符合公益目
    的之機構或團體，提供120小時之義務勞務，並依刑法第93
    條第1項第2款之規定，應於緩刑期間付保護管束，期能使被
    告於義務勞務過程及保護管束期間，確切明瞭其行為所造成
    之損害，並培養正確法治觀念。至於被告究應向何政府機關
    、政府機構、行政法人、社區或其他符合公益目的之機構或
    團體提供義務勞務，屬執行之問題，應由執行檢察官斟酌全
    案情節及各單位之需求，妥為指定，併予敘明。
參、被告乙○○無罪部分：
一、公訴意旨略以：被告乙○○於98年3月17日上午10時許，在
    前揭「詠欽公司」工地現場，因與告訴人鄭炳源前述口角糾
    紛，被告乙○○竟與同案被告甲○○共同基於傷害之犯意聯
    絡，由被告乙○○呼叫當時在工地二樓之同案被告甲○○下
    樓，再由同案被告甲○○拾起置放在地上的鐵棍，毆打告訴
    人鄭炳源之左小腿二下，被告乙○○另以右拳頭毆打告訴人
    鄭炳源之左臉頰，致使告訴人鄭炳源受有左小腿挫傷併撕裂
    傷1公分長、胸壁挫傷等傷害；因認被告乙○○共同犯有刑
    法第277條第1項之傷害罪嫌。
二、按犯罪事實應依證據認定之，無證據不得認定犯罪事實；不
    能證明被告犯罪者，應諭知無罪之判決，刑事訴訟法第154
    條第2項、第301條第1項分別定有明文。次按，事實之認定
    ，應憑證據，如未能發現相當證據，或證據不足以證明，自
    不能以推測或擬制之方法，以為裁判基礎；又所謂認定犯罪
    事實之證據，係指足以認定被告確有犯罪行為之積極證據而
    言，而認定犯罪事實所憑之證據，雖不以直接證據為限，間
    接證據亦包括在內，然而無論直接或間接證據，其為訴訟上
    之證明，須於通常一般人均不致有所懷疑，而得確信其為真
    實之程度，始得據之為有罪之認定，倘其證明尚未達到此一
    程度，而有合理懷疑存在時，事實審復已就其心證上理由予
    以闡述，敘明其如何無從為有罪之確信，因而為無罪之判決
    ，尚不得任意指為違法（最高法院29年上字第3105號、40年
    台上字第86號、76年台上字第4986號等判例要旨供參）。又
    按，檢察官就被告犯罪事實，應負舉證責任，並指出證明之
    方法；因此，檢察官對於起訴之犯罪事實，應負提出證據及
    說服之實質舉證責任；倘其所提出之證據，不足為被告有罪
    之積極證明，或其闡明之證明方法，無從說服法官以形成被
    告有罪之心證，基於無罪推定之原則，自應為被告無罪判決
    之諭知（最高法院92年台上字第128號判例要旨供參）。再
    按，告訴人之指訴係以使被告受刑事訴追為目的，是其陳述
    是否與事實相符，仍應調查其他證據以資審認（最高法院30
    年上字第816號、52年度台上字第1300號等判例要旨可供參
    酌）。
三、公訴意旨認被告乙○○共同涉犯刑法第277條第1項之普通傷
    害罪嫌，係以告訴人鄭炳源於警詢之指述、證人宋榮森於警
    詢及偵訊之證述以及前述扣案鐵管、衣服及卷附現場照片、
    診斷證明書等，為其主要論據。訊據被告乙○○堅決否認有
    何傷害之犯行，辯稱：案發當天伊雖有與告訴人鄭炳源發生
    口角，然伊沒有叫同案被告甲○○下樓毆打告訴人鄭炳源，
    伊亦無出手毆打告訴人鄭炳源之臉頰，伊沒有與告訴人鄭炳
    源發生拉扯，伊當時是要把告訴人鄭炳源與同案被告甲○○
    拉開等語。
四、經查：
（一）按被害人之陳述如無瑕疵，且就其他方面調查又與事實相
      符，固足採為科刑之基礎，倘其陳述尚有瑕疵，而在未究
      明前，遽採為論罪科刑之根據，即難認為適法（最高法院
      61年台上字第3099號判例可參）。上開判例所謂「無瑕疵
      」，係指被害人所為不利被告之陳述，與社會上之一般生
      活經驗或卷附其他客觀事證並無矛盾而言，至所謂「就其
      他方面調查認與事實相符」，非僅以所援用之旁證足以證
      明被害結果為已足，尤須綜合一切積極佐證，除認定被告
      確為加害人之外，在推理上無從另為其他合理原因之假設
      而言（最高法院95年度台上字第4802號判決意旨參照）。
      此乃因被害人就被害經過所為之陳述，其目的在於使被告
      受刑事訴追處罰，與被告處於絕對相反之立場，其陳述或
      不免渲染、誇大，是被害人縱立於證人地位具結而為指證
      、陳述，其供述證據之證明力仍較與被告無利害關係之一
      般證人之陳述為薄弱。從而，被害人就被害經過之陳述，
      除須無瑕疵可指，且須就其他方面調查又與事實相符，亦
      即仍應調查其他補強證據以擔保其指證、陳述確有相當之
      真實性，而為通常一般人均不致有所懷疑者，始得採為論
      罪科刑之依據（最高法院95年度台上字第6017號、95年度
      台上字第7319號判決意旨參照）。又按人對現實情形的知
      覺、記憶，在表現時經常可能發生錯誤（如知覺的不準確
      、記憶隨時間推移而發生的變化），而由心理學之角度而
      言，一般人之認知與記憶的運作方式，並非在腦海中蟄伏
      不動，事實上，一般人從環境中擷取到片段線索，在進入
      記憶系統後，會與先前的知識與期待，也就是已經儲存在
      記憶中的訊息，產生交互作用，因此實驗心理學家認為，
      記憶是種整合的過程，是建構性和創造性的產物，且記憶
      會隨著時間消逝而衰退，造成知覺、記憶或表現錯誤之原
      因眾多，除惡意為之者外，尚有非出於惡意者，例如因觀
      察過程中之瑕疵、疏忽而未見全貌，因而依自己的邏輯或
      對經過之猜測推演，去填補所疏忽之漏洞或記憶上之瑕疵
      而造成者。
（二）本院查，告訴人鄭炳源固於警詢時曾指稱：「『阿紀』（
      按指被告乙○○）就大小聲並且叫在二樓工作的甲○○下
      樓，甲○○下樓後拿起放在地上的鐵管打我的左小腿兩下
      ...『阿紀』馬上上前大力拉扯我的胸前衣服，並用右拳
      頭打我的左臉頰一下」等語（詳警卷第12頁），又核證人
      宋榮森於警詢時係證稱：「我當時正在詠欽公司工廠內鷹
      架上工作，聽到打架聲，探頭查看發現綽號『外省』（按
      即被告甲○○）用鐵管毆打鄭炳源，並扯破鄭炳源所穿的
      衣服，我看到馬上下到地上阻擋另一個同樣要上前毆打鄭
      炳源的綽號叫『阿志』（按指被告乙○○）的男子，之後
      也沒有再打架，大家就又開始繼續工作」、「沒有看到乙
      ○○毆打鄭炳源」等語（詳警卷第15頁），證人宋榮森復
      於偵訊時具結證述：「（問：你在警方調查時，你表示有
      一位『阿志』之人也有要打人的動作？）是的，他也有要
      打我，我們才會下來擋」等語，然依據證人宋榮森之上開
      證述內容，僅足徵告訴人鄭炳源與同案被告甲○○發生肢
      體衝突當下，被告乙○○確有趨前接近告訴人鄭炳源，但
      尚無從進而佐證告訴人鄭炳源所指述：被告乙○○有出手
      毆打告訴人左臉頰等情節，亦屬實在。其次，告訴人係於
      案發當日（98年3月17日）立即前往佑民醫療社團法人佑
      民醫院就診，倘若告訴人鄭炳源確有遭被告乙○○以拳頭
      毆打臉頰，其臉部理應於就診當日至少留有瘀傷之痕跡，
      惟核諸告訴人鄭炳源所提出之診斷證明書之記載，告訴人
      鄭炳源所受傷害部位僅為左小腿及胸壁等處，並未見臉部
      受有傷害之記載，是告訴人鄭炳源所指稱被告乙○○以右
      拳頭毆打伊左臉頰一事，是否屬實，並非毫無疑問。再者
      ，證人紀金美（即案發時同被派遣在詠欽公司工廠內工作
      之臨時工）於警詢時曾證稱：「（案發當日）告訴人鄭炳
      源喝威士比（維士比）約2杯後就開始上鷹架工作...當時
      我就聽到鄭炳源邊工作邊唸說你們比較會做他不會做，你
      要跟我鬥我可以叫人（兄弟）來等語罵乙○○與甲○○，
      然後鄭炳源、乙○○、甲○○三人就開始吵架（大小聲）
      ，再來我就沒有聽到了... 每次鄭炳源酒後就開始一直念
      一直罵，我與他們三人都沒有仇恨或糾紛」等語在卷（詳
      核退字卷第9頁），核與被告乙○○於警詢時所供稱：告
      訴人鄭炳源於98年3月17日8時30分剛到工地現場就自己外
      出喝酒，約9時許才回到工地一節（詳警卷第4頁），尚屬
      一致，則核市售三洋維士比為含酒精濃度約百分之八以上
      之酒精提神飲料，則告訴人鄭炳源在服用酒類後之酒精作
      用影響之下，就被告乙○○當時之口語內容及肢體動作代
      表之涵意，其對於現實情形的知覺或記憶，是否仍能準確
      判斷並清楚記憶無誤，即非毫無疑問。復且，同案被告甲
      ○○於本院審理時，經本院命其就被告乙○○涉案部分立
      於證人之地位具結證述在案，同案被告甲○○於本院審理
      時係具結證述：「（問：98年3月17日於案發地點，當時
      你為何會從工地二樓至鄭炳源所在處？）當時我從工地二
      樓下到一樓，要去拿切好的鋼材。（問：在你下樓的時候
      ，當時鄭炳源與乙○○是否已經發生口角？）在我到一樓
      時，鄭炳源與乙○○已經發生口角，他們當時雙方是互罵
      的狀況。（問：鄭炳源與乙○○爭執的內容為何？）我只
      聽到鄭炳源說要找兄弟打乙○○，乙○○也回嗆鄭炳源，
      鄭炳源就把電話拿起來，撥號出去...（問：既然吵架是
      發生於鄭炳源與乙○○之間，為何你要跟鄭炳源發生拉扯
      ？）因為我跟乙○○私交比較好，當時我聽不下去鄭炳源
      說的話，我想要幫乙○○出氣...（問：在你與鄭炳源發
      生拉扯的過程中，乙○○人在何位置及其反應為何？）乙
      ○○當時站在我跟鄭炳源的旁邊，伸手就摸得到的距離，
      乙○○有出手將我與鄭炳源拉開，我不記得當時乙○○有
      說什麼話，乙○○把我們拉開的意思是不要我們在工廠裡
      面打架。（問：乙○○把你們拉開的過程中，乙○○有無
      不慎與鄭炳源發生肢體接觸？）當時我出手扯住鄭炳源的
      上衣，乙○○是分別拉住我與鄭炳源的手臂，要把我們分
      開。（問：乙○○當時他的手有無碰到鄭炳源的左臉頰？
      ）沒有。」、「我將鄭炳源拉下女兒牆之後，乙○○也圍
      過來繼續跟鄭炳源對嗆，乙○○跟我都有作勢要打鄭炳源
      ，但除了我實際上有拉扯鄭炳源之外，我沒有看到乙○○
      有實際打到鄭炳源。」、「（問：一開始你從二樓下來一
      樓的時候，是否是乙○○叫你下來修理鄭炳源？）當時我
      是正好下來一樓要拿鐵材上去施工，我走到一半，乙○○
      有叫我下來一起制止鄭炳源，乙○○沒有叫我打鄭炳源，
      是我自己聽不下去，才把鄭炳源從牆上拉下來。」等語綦
      詳（詳本院卷第39至40頁、第19頁），則衡諸同案被告甲
      ○○之證述內容，雖足見本案係因被告乙○○與告訴人鄭
      炳源發生口角而起，且被告乙○○當下有請同案被告甲○
      ○一同制止告訴人鄭炳源之不當言論及舉措，但被告乙○
      ○當下之真意究竟係示意同案被告甲○○以傷害之暴力方
      式教訓、制止告訴人鄭炳源，或僅意在藉友人在場聲援而
      使告訴人鄭炳源心生警惕勿再繼續出言挑釁激怒，尚非毫
      無探究之餘地，況本案並無證據證明被告乙○○確有實際
      出手毆傷告訴人鄭炳源之事實，則被告乙○○與同案被告
      甲○○是否有共同傷害告訴人鄭炳源之犯意聯絡及行為分
      擔，或退而言之被告乙○○是否有教唆同案被告甲○○傷
      害告訴人鄭炳源之教唆犯意，本院認為就全案調查所得之
      證據資料，均尚非明確，尚難認為已達通常一般之人均不
      致於有所懷疑，而使本院形成被告乙○○有共同傷害或教
      唆傷害告訴人鄭炳源之主觀犯意與客觀犯行之確信心證。
五、綜上所述，告訴人鄭炳源遭傷害一事，誠屬憾事，但檢察官
    所舉證據尚不足以使本院形成被告乙○○亦有共同傷害或教
    唆傷害之犯行之證信心證，本院復查無其他積極證據足資認
    定之，則本件即不能證明被告乙○○犯有傷害罪，揆諸前開
    法條規定及判例意旨，並基於「罪疑唯輕」之刑事法原則，
    乃於主文第二項諭知被告乙○○無罪之判決，以示審慎。
肆、據上論斷，依刑事訴訟法第299條第1項前段、第301條第1項
    ，刑法第277條第1項、第41條第1項前段、第74條第1項第1
    款、第2項第5款、第93條第1項第2款，刑法施行法第1條之1
    第1項。
中    華    民    國    99    年    6     月    30    日
                    刑事第十三庭  法  官  廖慧如
以上正本證明與原本無異
如不服本判決應於收受判決後10日內向本院提出上訴書狀，並應
敘述具體理由；其未敘述上訴理由者，應於上訴期間屆滿後20日
內向本院補提理由書（均須按他造當事人之人數附繕本）「切勿
逕送上級法院」。
                                  書記官  張宏清
中    華    民    國    99    年    6     月    30    日
附錄本案論罪科刑法條全文：
中華民國刑法第277條第1項
傷害人之身體或健康者，處3年以下有期徒刑、拘役或1千元以下
罰金。

司法院資訊處製作；財團法人民間司法改革基金會備份。
